【裁判字號】    98,消債抗,123
【裁判日期】    980430
【裁判案由】    更生事件
【裁判全文】
臺灣板橋地方法院民事裁定           98年度消債抗字第123號
抗  告  人  甲○○
                        1號2.
代  理  人  周佳弘律師
以上抗告人因請求更生事件事件，對於民國98年3 月16日本院97
年度消債更字第935 號裁定提起抗告，本院裁定如下：
    主  文
抗告駁回。
抗告費用新臺幣壹仟元由抗告人負擔。
    理  由
一、抗告意旨略以：抗告人係經財團法人法律扶助基金會板橋分
    會予以法律扶助之無資力者，於聲請本件更生時依法律扶助
    法第62規定聲請訴訟救助，乃原審就該訴訟救助之聲請未為
    任何裁定，竟命抗告人補繳郵務送達費用等裁判費用，並以
    抗告人未繳裁判費用而駁回本件聲請，依消費者債務清理條
    例第15條準用民法事訴訟法第109 條之1 規定，原審裁定應
    有違法，爰請廢棄原裁定發回原審法院為更處理云云。
二、按「聲請更生或清算，徵收聲請費新臺幣一千元。郵務送達
    費及法院人員之差旅費不另徵收。但所需費用超過應徵收之
    聲請費者，其超過部分，依實支數計算徵收。前項所需費用
    及進行更生或清算程序之必要費用，法院得酌定相當金額，
    定期命聲請人預納之，逾期未預納者，除別有規定外，法院
    得駁回更生或清算之聲請。」消費者債務清理條例第6 條定
    有明文，揆諸前揭法條文義，更生事件並無得聲請訴訟救助
    之規定。再觀諸同條例第7 條規定：「債務人聲請清算而無
    資力支出前條費用者，得聲請法院以裁定准予暫免繳納。無
    資力支出費用之事由，應釋明之。法院准予暫免繳納費用之
    裁定，不得抗告。第一項暫免繳納之費用，由國庫墊付。」
    清算事件則有得聲請訴訟救助之明文。兩相對照，更生事件
    不得聲請訴訟救助，至為明確。又辦理消費者債務清理事件
    應行注意事項第4 點亦規定：「(一)債務人聲請更生，無本條
    例第七條規定之適用。(二)債務人聲請清算，經法院准予暫免
    繳納費用者，其郵務送達費、法院人員差旅費及進行清算程
    序之必要費用，得由國庫墊付。」則抗告人主張：聲請更生
    事件經法律扶助分會准予法律扶助之無資力者，其於訴訟程
    序中，向法院聲請訴訟救助時，應准予訴訟救助云云，於法
    顯屬無據，自不足採。
三、次按消費者債務清理條例第15條固規定：「關於更生或清算
    之程序，除本條例別有規定外，準用民事訴訟法之規定。」
    然如該條例已有規定，即無準用民事訴訟法之餘地。而該條
    例第6 條規定既明定逾期未繳納預納費用即應駁回，且更生
    事件復不得聲請訴訟救助，則消債者債務清理條例就未預自
    費用之更生事件已有規定，自無準用民事訴訟法第1 編第3
    章第5 節訴訟救助章節之餘地，核抗告人主張：更生事件於
    訴訟救助之裁定確定前，不得以未繳納裁判費為由，駁回其
    聲請云云，顯屬無據，則原審以抗告人未預納費用為由，駁
    回其更生之聲請，於法並無不合。
四、查更生事件依法不得聲請訴訟救助，已如前述，再者，聲請
    更生係以有部分償債能力為前提，斷無連更生費用均無法繳
    納與預納之理，否則，如連更生費用均無法繳納與預納，又
    如何提出更生方案經債權人會議可決？債務人如無資力支出
    費用，即應逕為聲請清算，而無聲請更生之必要。次查聲請
    人無資力聘請律師為代理人，與無資力繳納更生費用間，仍
    有極大之差異存在，並非符合得向財團法人法律扶助基金會
    聲請訴訟救助者，即定必可向法院聲請訴訟救助，聲請更生
    事件即為適例。惟抗告人之代理人卻於97年7 月16日違反消
    費者債務清理條例之規定向本院聲請訴訟救助，苟法院必待
    駁回訴訟救助之聲請後始能駁回更生之聲請，而訴訟救助之
    聲請又必定會遭法院駁回，豈非謂代理人可利用於法無據之
    聲請訴訟救助程序拖延繳費之期限，法律豈有如此解釋之理
    ？而更生事件得否聲請訴訟救助實為代辦更生事件之專業代
    理人不能諉為不知之法律規定，則代辦更生事件之專業代理
    人自不得恣意提出於法無據之訴訟救助聲請，方為正辦，併
    予敘明。
五、綜上，本件抗告人聲請更生，未預納郵務費用3740元，經原
    審裁定命其預納，逾期仍未預納，原裁定依法駁回其更生聲
    請，並無違誤，抗告人仍執前詞指摘原裁定為不當，求予廢
    棄，為無理由，應予駁回。
六、據上論結，本件抗告為無理由，爰依消費者債務清理條例第
    15條，民事訴訟法第495 條之1 第1 項、第449 條第1 項、
    第95條、第78條，裁定如主文。
中    華    民    國    98    年    4     月    30    日
                  民事第三庭    審判長法  官  朱耀平
                                      法  官  徐玉玲
                                      法  官  何君豪
以上正本證明與原本無異
不得抗告
中    華    民    國    98    年    5     月     5    日
                                      書記官  黃琴茜


司法院資訊處製作；財團法人民間司法改革基金會備份。
